【裁判字號】    88,訴,1299
【裁判日期】    890124
【裁判案由】    偽造文書等
【裁判全文】
臺灣板橋地方法院刑事判決                        八十八年度訴字第一二九九號
    公  訴  人  臺灣板橋地方法院檢察署檢察官
    被      告  丙○○
    選任辯護人  余枝雄
右列被告因偽造文書等案件，經檢察官提起公訴（八十八年度偵字第一四九七六號）
，本院判決如左：
    主  文
丙○○共同連續行使偽造私文書，足以生損害於他人，處有期徒刑捌月。如附表所示
簽帳單第三聯上偽造之「薇冰Lu」署押及附表所示簽帳單第一、二聯均沒收。
    事  實
一丙○○前於民國八十四年間因贓物案件，經本院判處有期徒刑八月，緩刑三年確
    定。於緩刑期內猶不知悔改，其在臺北縣三重市○路○街一六一號經營金宜成銀
    樓，並與財團法人聯合信用卡處理中心（下稱信用卡中心）簽約成為信用卡特約
    商店，明知應以信用卡真正持卡人實際消費後所簽認之簽帳單向信用卡中心請款
    ，再由發卡銀行依約撥付該筆代墊之款項，竟基於偽造文書及意圖為自己不法所
    有之概括犯意，自八十六年七月十四日晚上九時許至同年八月十日晚上八時五十
    四分許，見乙○○、甲○○（以上二人所涉偽造文書及詐欺犯行，業經臺灣臺北
    地方法院各判處有期徒刑六月，緩刑三年確定）二人共同（即附表編號一犯行）
    或只甲○○單獨一人持丁○○所有由中央信託局發給之信用卡一張（卡號為00
    00000000000000號，該信用卡係乙○○於八十六年七月十三日下
    午六時五十分許，在臺北市○○○路○段二號二樓中央銀行外匯局丁○○之辦公
    桌內竊得，丙○○並不知情）至上址銀樓，欲藉購買金飾之名而以真刷卡假消費
    之方式換取現金，丙○○即與其二人或甲○○一人共同基於犯意之聯絡同意給予
    刷卡，由乙○○、甲○○佯以丁○○名義用新台幣（下同）一萬二千八百元至二
    萬五千七百元不等代價購買金飾，並提出上開信用卡供丙○○在刷卡機上刷卡辨
    識，且每次各交付一式三聯屬私文書性質之簽帳單供乙○○、甲○○在其上偽造
    「薇冰Lu」之署押各一枚（每次同時複寫「薇冰Lu」之署押二枚），再由丙○○
    給付刷卡人九千元至二萬元不等現金，丙○○則於簽帳之日起三日內依次將上開
    簽帳單第三聯彙送信用卡中心請款而行使之，使該信用卡中心不疑有詐，陷於錯
    誤而按簽帳單所示金額墊付款項予丙○○，再由中央信託局依約撥付各筆代墊之
    費用至信用卡中心清償，丙○○因而每次賺取三千八百元至五千七百元不等金額
    ，致生損害於丁○○及中央信託局（以上各次刷卡時間、刷卡人、刷卡金額、被
    告給付刷卡人金額｛其中編號四部分，丙○○係交付價值約三千餘元之戒指一枚
    及現金共值一萬元｝、被告請款後可分得金額，均詳如附表所示）。嗣於八十六
    年八月十二日，丁○○接獲中央信託局寄交之信用卡消費明細帳單，始發覺上情
    ，並報警處理。
二、案經臺北縣警察局三重分局報請臺灣臺北地方法院檢察署檢察官呈請臺灣高等法
    院檢察署檢察長核轉臺灣板橋地方法院檢察署檢察官偵查起訴。
    理  由
一、訊據被告丙○○僅坦承於右揭時、地共九次親自接受乙○○、甲○○二人持丁○○上開信用卡刷卡消費等情，惟矢口否認有何偽造文書及詐欺取財犯行，並辯稱
    ：乙○○、甲○○二人前往其上址銀樓消費時，表示欲購買金飾，而提出信用卡
    刷卡消費後，伊已將所購金飾交付，僅有四次該二人復將金飾賣回，其中如附表
    編號一、八係伊經手，編號二、五係店員王素慧經手，買回價均係依金飾之重量
    按公告牌價計算，此純為一般之正常買賣交易，並非藉買賣金飾之名而以真刷卡
    假消費之方式換取現金云云。經查：
（一）右揭乙○○、甲○○於附表所示時間，分別持丁○○所有之上開信用卡至被告
      所經營之金宜成銀樓以附表所示刷卡金額欄之金額消費，並取得被告給付之金
      額等事實，除據被告供認外，並經被害人丁○○於警訊及本院查調中指述綦詳
      ，且由證人乙○○、甲○○於警訊、偵查、本院調查及本院八十七年度易字時
      三六三九號案件調查中證述明確，並有簽帳單八紙、簽帳消費明細表、國際卡
      一般交易帳單資料查詢表各一件附卷可稽。
（二）另乙○○、甲○○以上開信用卡至被告銀樓消費，係藉購買金飾之名而以真刷
      卡假消費之方式向被告換取現金之事實，亦據證人乙○○於警訊、偵查、本院
      調查及本院八十七年度易字時三六三九號案件調查中證述：伊至該銀樓刷卡一
      次，與甲○○一起去，由伊簽名，刷了二萬五千六百元（即附表編號一）購買
      金飾，後又以二萬元低價賣回給被告，當場就拿錢，而假裝購買金飾是怕警方
      發現，被告他有說店內有錄影機，拿出金飾是要做樣子給人家看而已，而刷卡
      後折較低價的現金才是真的，所以用意不是買金飾，金飾實際上沒有拿到手，
      被告又收回去了，之後即將信用卡交給甲○○，至於甲○○後來用了幾次伊則
      不知道等語，及證人甲○○證述：因本身急著要用錢，才去刷卡，共刷九次，
      第一次是和乙○○一起去，其餘都是單獨一人前往，刷卡後都是由被告給付現
      金，惟所拿現金比刷卡金額少，差額部分由被告賺取，而除了附表編號四被告
      有交付一枚戒指（戒指祇是三千多元，另外再拿現金六千多元，合計價值一萬
      元）外，其他都未實際交付購買的金飾等情屬實。參諸乙○○、甲○○分別至
      被告經營之銀樓刷卡達九次之多，茍如被告所辯該二人每次刷卡均係購買金飾
      屬實，何以復又多次立即賣回所購金飾予被告？被告又何以未曾質疑而拒絕消
      費？此實有悖於常情，益見被告所辯本案交易為一般正常買賣乙節，尚非實在
      。
（三）再被告雖辯以金宜成銀樓店員王素慧於第二、五次甲○○前來賣回金飾時經手
      接洽，並依金飾之重量按公告牌價買回甲○○所購金飾云云，然此為證人甲○○所堅詞否認，質諸證人王素慧於本院八十七年度易字第三六三九號案件中亦
      證稱：沒有在金宜成銀樓接受甲○○刷卡消費，有看過他來店裡，但都是丙○○與他接洽等語，其雖隨即改稱：甲○○有賣回金飾二次，由其經手等語，惟
      此係其於被告經隔離訊問入庭供出買回情節後所供述，顯係附和之詞，亦非實
      情。足見被告此之辯解，委無可採。
（四）本案既分別由乙○○或甲○○以藉購買金飾名義，冒用信用卡所有人丁○○名
      義，在簽帳單上偽造「薇冰LU」之署押，以偽造丁○○名義確認消費金額之簽
      帳單私文書，再由被告將簽帳單第三聯彙送信用卡中心請款予以行使，佯為丁○○購買金飾所簽認，致該信用卡中心不疑有詐，陷於錯誤而按信用卡消費簽
      帳單金額，墊付款項予被告，在此情況下乙○○、甲○○本非所使用信用卡之
      真正持卡人，在刷卡取得現金後，自無給付簽帳款項之計畫，亦即簽帳本意乃
      在詐取財物；加以「薇冰」依我國習俗原係較女性化之名字，且依卷附乙○○
      、甲○○使用丁○○信用卡所為簽署之簽帳單所示，該「薇冰Lu」之署押，與
      丁○○本人之簽名，無論在運筆之流暢與否，及字形之外觀，均相去甚遠。且
      該信用卡分別由陳、吳二人使用，又先後多次至被告經營之金宜成銀樓刷卡，
      被告與信用卡中心簽約為信用卡特約店，豈有不確認刷卡消費之簽名是否相符
      ，又豈會未能即時發現其等簽名不符，而仍讓乙○○、甲○○簽帳消費之理？
      顯見被告與乙○○、甲○○有犯意之聯絡及行為之分擔，而分別推由乙○○、
      甲○○假冒丁○○名義在簽帳單上偽造署押，以偽造丁○○名義之簽帳單，並
      持以行使，向信用卡中心詐領款項，已無庸置疑。
    綜上所述，被告所辯上情，無非事後卸責之詞，不足採信。本件事證明確，被告
    犯行洵堪認定，應予依法論科。
二、查被告明知乙○○、甲○○藉購買金飾之名而以真刷卡假消費之方式換取現金，
    竟與其二人分別共同基於犯意之聯絡同意給予刷卡，並由該二人各假冒信用卡所
    有人丁○○名義，在簽帳單上偽造「薇冰LU」之署押，以偽造丁○○名義確認消
    費金額之簽帳單私文書（一式三聯），再由丙○○將簽帳單第三聯彙送信用卡中
    心請款予以行使，佯為丁○○購買金飾所簽認，致該信用卡中心不疑有詐，陷於
    錯誤而按信用卡消費簽帳單金額墊付款項予被告，復由中央信託局依約撥付各筆
    代墊之費用至信用卡中心清償，被告因而分得部分金額，核其所為，係分別觸犯
    刑法第二百十六條、第二百十條之行使偽造私文書罪及同法第三百三十九條第一
    項之詐欺取財罪。而被告與乙○○、甲○○二人間就附表編號一所示犯行，及與
    甲○○一人間就附表所示其餘犯行，各有犯意之聯絡及行為之分擔，均為共同正
    犯。另被告偽造「薇冰Lu」署押之行為，係其偽造簽帳單之部分行為，與其偽造
    簽帳單之低度行為，均併為行使偽造私文書之高度行為所吸收，不另論罪。而被
    告先後多次行使偽造私文書、詐欺取財之犯行，均時間緊接，所犯又係構成犯罪
    要件相同之罪名，顯各係基於概括犯意為之，皆為連續犯，均應依刑法第五十六
    條規定以一罪論，並加重其刑。再被告所犯上開二罪間有方法、結果之牽連關係
    ，為牽連犯，應依刑法第五十五條規定，從一重之行使偽造私文書罪處斷。爰審
    酌被告之品行、智識程度、犯罪之動機、以真刷卡假消費方式偽造他人名義之簽
    帳單消費詐取財物，對金融秩序及真正持卡人所造成之損害程度，而被告前於八
    十四年間因贓物案件，經本院判處有期徒刑八月，緩刑三年確定（有臺灣高等法
    院檢察署刑案紀錄簡覆表可稽），於緩刑內不知悔改，又為本件犯行，以及犯罪
    後猶矢口否認犯行等一切情狀，量處如主文所示之刑，以示懲儆。至如附表所示
    簽帳單第一聯共九紙（均未扣案），於刷卡後已分別交由共犯乙○○、甲○○取
    得，第二聯（其中八紙已扣案，只附表編號五未扣案）則由被告自存保有，且均
    係供犯行使偽造私文書罪所用之物，未扣案部分並無證據證明業已滅失，爰依刑
    法第三十八條第一項第二款規定宣告沒收，而第三聯共九紙，業經被告提出交與
    信用卡中心請款，已非被告或上開二共犯所有，自毋庸再宣告沒收，惟其上「薇
    冰Lu」之簽名，係偽造之署押，仍應依同法第二百十九條規定宣告沒收，而各該
    第一、二聯上「薇冰Lu」之署押已併同於該文書沒收，茲不再予宣告沒收，併予
    敘明。
據上論斷，應依刑事訴訟法第二百九十九條第一項前段，刑法第二十八條、第五十六
條、第二百十六條、第二百十條、第三百三十九條第一項、第五十五條、第二百十九
條、第三十八條第一項第二款，罰金罰鍰提高標準條例第一條前段，判決如主文。
本案經檢察官李嘉明到庭執行職務。
中      華      民      國      八十九      年     一     月   二十四   日
                                      臺灣板橋地方法院刑事第三庭
                                          法  官  趙  義  德
右正本證明與原本無異。
如不服本判決應於送達後十日內向本院提出上訴狀。
                                          書記官  張  慧  玲
中      華      民      國      八十九      年     一  月   二十九   日
附錄本案論罪科刑法條全文：
刑法第二百十條
偽造、變造私文書，足以生損害於公眾或他人者，處五年以下有期徒刑。
刑法第二百十六條
行使第二百十條至第二百十五條之文書者，依偽造、變造文書或登載不實事項或登載
不實事項之規定處斷。
刑法第三百三十九條第一項：
意圖為自己或第三人不法之所有，以詐術使人將本人或第三人之物交付者，處五年以
下有期徒刑、拘役或科或併科一千元以下罰金。
  附  表
┌─┬─────────┬───┬───────┬─────┬─────┐
│編│刷   卡   時    間│刷卡人│刷  卡  金  額│被告給付刷│被告請款後│
│號│        │      │              │卡人金額  │可分得金額│
├─┼─────────┼───┼───────┼─────┼─────┤
│一│八十六年七月十四日│乙○○│二萬五千六百元│二萬元    │五千六百元│
│  │晚上九時          │      │              │          │          │
├─┼─────────┼───┼───────┼─────┼─────┤
│二│八十六年七月十五日│甲○○│一萬九千二百元│一萬五千元│四千二百元│
│  │晚上九時三十五分  │      │              │          │          │
├─┼─────────┼───┼───────┼─────┼─────┤
│三│八十六年七月十九日│甲○○│一萬二千八百元│九千元    │三千八百元│
│  │晚上九時三十三分  │      │              │          │          │
├─┼─────────┼───┼───────┼─────┼─────┤
│四│八十六年七月二十三│甲○○│一萬四千一百元│含戒指一枚│四千一百元│
│  │日晚上九時三十分  │      │              │（價值三千│          │
│  │                  │      │              │餘元）及現│          │
│  │                  │      │              │金共值一萬│          │
│  │                  │      │              │元        │          │
├─┼─────────┼───┼───────┼─────┼─────┤
│五│八十六年七月二十七│甲○○│一萬九千二百元│一萬五千元│四千二百元│
│  │日下午二時一分    │      │              │          │          │
├─┼─────────┼───┼───────┼─────┼─────┤
│六│八十六年七月三十一│甲○○│二萬六千元    │二萬一千元│五千元    │
│  │日晚上九時三十二分│      │              │          │          │
├─┼─────────┼───┼───────┼─────┼─────┤
│七│八十六年八月五日晚│甲○○│一萬二千八百二│一萬元    │二千八百二│
│  │上九時十九分      │      │十元          │          │十元      │
├─┼─────────┼───┼───────┼─────┼─────┤
│八│八十六年八月八日晚│甲○○│一萬三千元    │一萬一千元│二千元    │
│  │上十時二十五分    │      │              │          │          │
├─┼─────────┼───┼───────┼─────┼─────┤
│九│八十六年八月十日晚│甲○○│二萬五千七百元│二萬元    │五千七百元│
│  │上八時五十四分    │      │              │          │          │
└─┴─────────┴───┴───────┴─────┴─────┘


司法院資訊處製作；財團法人民間司法改革基金會備份。
